臺灣屏東地方法院行政訴訟判決
111年度交字第65號
原      告  蔡仁海  
被      告  交通部公路總局高雄區監理所

代  表  人  李瑞銘  
上列當事人間交通裁決事件，原告不服民國111年5月9日裁字第8
2-BZD206657號裁決，提起行政訴訟，本院判決如下：
    主  文
原告之訴駁回。
訴訟費用新臺幣參佰元由原告負擔。
    事實及理由
一、程序事項：本件因屬不服被告所為道路交通管理處罰條例第
    8 條之裁決而提起撤銷訴訟，依行政訴訟法第237 條之1 之
    規定，應適用交通裁決事件訴訟程序，再依兩造所述各節及
    卷內資料足認事證已臻明確，本院認無經言詞辯論之必要，
    爰依同法第237 條之7 之規定，不經言詞辯論，逕為判決，
    合先敘明。
二、事實概要：原告所有AVZ-1205號自用小客車（下稱系爭車輛
    ）於民國111年2月3日14時25分許，行經高雄市○○區○○路00
    號前往西，因有「限速50公里、經測速時速72公里，超速22
    公里」之違規情事，為警製單舉發高市警交相字第BZD20665
    7號違規單被告認原告違反處罰條例第40條之規定，製開裁
    字第82-BZD206657號違反道路交通管理事件裁決書（下稱原
    處分），原告不服處罰，遂提起本件行政訴訟。
三、本件原告主張：
　㈠、按處罰條例第7條之2汽車駕駛人之行為有下列情形之一，
      當場不能或不宜攔截製單舉發者，得逕行舉發：…七、經
      以科學儀器取得證據資料證明其行為違規。前項第7款之
      科學儀器應採固定式，並定期於網站公布其設置地點。但
      汽車駕駛人之行為屬下列情形之一者，不在此限：…九、
      行車速度超過規定之最高速限或低於規定之最低速限（第
      2項）。對於前項第9款之違規行為，採用固定或非固定式
      科學儀器取得證據資料者，於一般道路應於一百公尺至三
      百公尺間，於高速公路、快速公路應於三百公尺至一千公
      尺間，明顯標示之。
　㈡、次按道路交通標誌標線號誌設置規則係依處罰條例第4條第
      3項規定授權訂定，該規則第10條第1款規定：「標誌之分
      類及其作用如左：⒈警告標誌用以促使車輛駕駛人及行人
      了解道路上之特殊狀況、提高警覺，並準備防範應變之措
      施。」；第11條第2項規定：「標誌之顏色使用原則如下
      ：…⒉黃色。…」；第137條規定：「告示牌，用以現有標誌
      無法充分說明或指示時，為維護行車安全與暢通之需要，
      得設置本標誌，…。本標誌為方形，依設置目的之不同，
      區分如左：⒈警告性質告示牌用以促使車輛駕駛人及行人
      了解道路上之特殊狀況，提高警覺，並準備防範應變之措
      施，為黃底黑字黑邊。…」。是故，立法者對於科學儀器
      取締超速違規之情形，採取較嚴格之態度，行政機關於舉
      發前須先提醒駕駛人注意、維持車速，而駕駛人仍違反速
      限規定者，始得予以舉發、裁罰，以避免執法機關未依法
      行事。是以，處罰條例第7條之2第3項所謂「明顯標示」
      ，不僅須於明顯處所為標示，且標示之內容、用語，必須
      足以提醒駕駛人注意或保持速限，始足當之。非被告主張
      在測速取締執法路段前100公尺至300公尺間設置有固定式
      測速取締「警52」標誌及速限標誌，即符合處罰條例第7
      條之2第3項所謂明顯標示，足以提醒駕駛人注意遵守，況
      且現在於一般道路上「警52」標誌，到處皆是，標準樣式
      皆不一致，不只無法提醒駕駛人注意即保持速限，亦有違
      比例原則。
　㈢、查被告僅以舉發單位員警主張設置測速取締「警52」標誌
      至違規地點「燕巢區牧場路69號前」為157.6公尺，符合
      處罰條例第7條之2第3項，採用固定或非固定式科學儀器
      取得證據資料證明者，於一般道路應於一百公尺至三百公
      尺間明顯標示之結果為憑，對於原告陳述舉發單位並未在
      燕巢區牧場路69號前（下稱舉發地點）執行違規測速，而
      是在原告車輛未到達「警52」標誌前，已事先於2022.02.
      03 14：06分時予以採測至14：25：30再拍照後車廂牌照
      號碼，外加手動測速資料，即認定原告違規超速，未就兩
      張舉發照片時間相差19分提出疑義。另舉發單位員警所述
      舉發地點是在「燕巢區牧場路69號前」距離「警52」標誌
      告示牌為157.6公尺處，然事實原告駕駛車輛由「警52」
      告示牌往前看，路邊靜、動態可一目了然至道路尾端，依
      採證程序規定值勤舉發地點即項目需經主管核定，值勤時
      所開車輛需有明顯可供辨認，及值勤時應穿著制服不得便
      衣執勤。被告只採上揭舉發單位函文說明理由為憑，對原
      告主張之舉發地點、時間差及標誌設置規則之說明不予採
      酌。
　㈣、綜上所述，被告單憑舉發單位函文說明符合處罰條例第7條
      之2規定，對於原告陳述員警以非固定科學儀器測速採證
      之時間差及舉發地點不符與標誌設置規則予以審查，認原
      告車輛行駛至燕巢區牧場路69號前有超速違規行為，而據
      以裁罰，於法不合等語。
　㈤、並聲明：原處分撤銷。
四、被告則答辯以：
　㈠、查，原告於起訴狀所提事項，經舉發單位查覆稱，本案違
      規告示牌至違規地點為157.6公尺，符合處罰條例第7條之
      2第3項之規定。並經檢視採證照片、現場警備車位置照片
      及員警職務報告書可知本件舉發單位員警路邊停放警備車
      並架設雷射測速儀器，而架設地點仍屬公眾得出入且得為
      用路人所共見之公開處所，故無隱藏性執法之情事。況且
      ，駕駛人依處罰條例第4條第2項規定，本應遵守道路交通
      標誌、標線、號誌之指示、警告、禁制規定，此項注意義
      務，本不因有無警察在場而異；而本案警方業已提供由經
      濟部標準檢驗局委託財團法人工業技術研究院於110年10
      月21日檢定合格，檢定合格有效期限至111年10月31日止
      ，有經濟部標準檢驗局度量衡器檢定合格證書影本佐證，
      則該雷射測速儀既經由國家專責機關檢定合格後加以使用
      ，且在檢定合格有效期限內，其準確性及正確性應值得信
      賴，原告確有超速之情形無誤，故原告事後所提供之goog
      le地圖截圖照片及原告至現場錄影之影片等資料，並非違
      規當日之現況，故本所尚難採納，故歉難依原告所訴，排
      除違規事實。
　㈡、次查，本件經檢視舉發單位所檢附之採證照片、員警職務
      報告書影本、「警52」標誌告示牌及速限告示牌照片、雷
      射測速儀檢定合格證書等資料可知，本案警方於固定式「
      警52」標誌告示牌後方117.1公尺處設置移動式測速儀器(
      該移動式測速儀器於執勤完後收回)，並於「警52」標誌
      告示牌後方157.6公尺處測得原告車輛超速22公里，本案
      「警52」標誌告示牌及「速限50」告示牌均可清楚辨識、
      距離符合規定，該「警52」標誌告示牌能清楚辨識預告，
      警示車輛駕駛人應依速限行駛，用路人自應謹慎注意暨遵
      守該路段速度限制之規定，而行車速度應依標誌或標線之
      規定，駕駛人既領有駕駛執照，更應知之甚明，對於道路
      各路段之速限為何，本有查悉之義務，並應隨時注意並遵
      守各路段時速限制，以保障大眾及本身因使用交通設施之
      安全，上開路段速限之標誌、速度限制字樣及警示牌之設
      置，不論形式或實質上，應已足告知用路人本路段之速限
      ，並促請駕駛人應注意依速限行駛不得違規行駛，以維護
      行車安全，駕駛人自應遵守上開速限標誌之規定。故本件
      符合處罰條例第7條之2第2項第9款、第3項之規定，違規
      屬實。
　㈢、另有關原告所提舉發單上所呈現照片一與照片二時間差等
      一節，查警方所提供之照片一係警方於執勤前2022.02.03
      14:06分時至現場拍攝設於該路段之固定式警52告示牌及
      速限告示牌之照片，以證明該路段確實係設有警示標誌，
      而照片二屬採證照片，即係警方於執勤時以移動式測速儀
      器測得原告超速數據之採證照片，故本案非如原告認為「
      從警告標誌取締時間2022/02/03 14:05分(照片一)至違規
      地點測速處數據2022/02/03 14:25分(照片二)，時間相差
      19分」之情形，特此敘明。
　㈣、末查，本件經檢視原告提供之光碟內容，雖原告表示現在
      於一般道路上警52標誌，到處皆是，標準樣式皆不一致等
      語並以照片等為證，雖道路上因道路主管機關依路況設有
      不同之告示牌，惟查，現行法規非以設置「前有測速照相
      」之標誌為取締超速之標誌，業已修法改為「警52」標誌
      告示牌為測速警告標誌，故可合法取締車輛超速之「警52
      」標誌告示牌已有明文規定，而原告光碟內容中一般道路
      所呈現之告示標誌不統一之情，並非本件裁罰原告超速之
      告示標誌，又本案之「警52」告示牌係符合上述規定，故
      其他道路上之標誌尚不影響本案原告超速之認定及裁處，
      一併敘明。
　㈤、綜上理由，原告所有AVZ-1205號自用小客車被警舉發「限
      速50公里、經測速時速72公里，超速22公里」之違規情事
      ，有高市警交相字第BZD206657號違規單可稽，爰依道路
      交通管理處罰條例第40條、第63條第1項第1款暨違反道路
      交通管理事件統一裁罰基準表第40條（駕駛人行車速度，
      超過規定之最高時速逾20公里至40公里以內，汽車違規，
      期限內繳納或到案聽候裁決者）裁處繳納罰鍰新臺幣1,80
      0元，並記違規點數1點，核無違誤等語以資答辯。
　㈥、並聲明：原告之訴駁回。
五、本件如事實概要欄所述之事實，除依原告起訴狀及被告答辯
    狀可認兩造均不爭執外，復有原處分書暨送達證書、系爭舉
    發通知單查詢表暨送達證書、汽車車籍資料查詢表、駕駛人
    基本資料表、原告交通違規陳述單及查詢單、高雄市政府警
    察局岡山分局111年4月18日高市警岡分交字第11171401000
    號函、111年7月1日高市警岡分交字第11172512400號函、員
    警職務報告書、採證照片等在卷可稽（見本院卷第23至46頁
    ），應認屬實。原告不服原處分，提起行政訴訟，並以上述
    事項據為主張，故本件兩造之爭點應為：原處分是否適法？
六、本院之判斷：
  ㈠、應適用之法令及法理見解如下：
    ⒈裁罰的法律依據：
      ⑴、處罰條例第40條：
          行車速度，超過規定之最高時速，或低於規定之最低
          時速，除有第43條第1 項第2 款情形外，處1,200 元
          以上2,400元以下罰鍰。
      ⑵、處罰條例第63條第1 項第1 款：
          汽車駕駛人有下列各款所列條款之一者，除依原條款
          處罰鍰外，並予記點：
          一、有第40條……情形之一者，各記違規點數1 點。
    ⒉授權規定：
      ⑴、處罰條例第92條第1 項授權交通部會同內政部訂定之
          「道路交通安全規則」，將「行車速度，依速限標誌
          或標線之規定」的規定，明確載明於道路交通安全規
          則第93條第1 項。
      ⑵、上開法規命令之規定，均係在母法之授權範圍內，且
          未牴觸母法，被告可以依規定適用。
    ⒊裁罰標準：
      ⑴、依照處罰條例第92條第4 項規定授權訂定之「違反道
          路交通管理事件統一裁罰基準及處理細則」第2 條第
          2 項所定之「違反道路交通管理事件統一裁罰基準表
          」，在訂定時參考「車輛大小」、「違規次數」、「
          違規程度」、「違規地點」、「所生影響」、「違反
          情節」等要素擇一或兼採而為分級處罰，其中對於汽
          車駕駛人行車速度，超過規定之最高時速逾20公里至
          40公里以內已經明確規定：
        ①、於期限內繳納罰鍰或到案聽候裁決者，裁罰1,800元
            ，並記違規點數1 點；
        ②、逾越應到案期限30日內，繳納罰鍰或到案聽候裁決
            者，裁罰1,900 元，並記違規點數1 點；
        ③、逾越應到案期限30日以上60日以內，繳納罰鍰或到
            案聽候裁決者，裁罰2,100 元，並記違規點數1 點
            ；
        ④、逾越應到案期限60日以上，繳納罰鍰或逕行裁決處
            罰者，裁罰2,300元，並記違規點數1 點。
      ⑵、而違反道路交通管理事件統一裁罰基準表有防止處罰
          機關枉縱或偏頗的功能，可以使裁罰有統一性，讓全
          國因違反道路交通管理事件受處罰民眾間具有公平性
          ，不因裁決人員不同，而生偏頗，寓有避免各監理機
          關於相同事件恣意為不同裁罰之功能，且經司法院大
          法官釋字第511 號解釋認無違背法律保留原則，因此
          可以作為法院裁判時所適用。
  ㈡、經查：
    ⒈本件經送由經濟部標準檢驗局檢驗且領有合格證書之雷達
      測速儀，測得「車速72公里/ 小時」超速22公里，有前引
      之書證存卷足憑從而，舉發機關舉發原告上開違規，被告
      進而對原告作成原處分之裁罰，洵屬於法有據。
    ⒉本件屬於可以逕行舉發之類型：
      本件原告所為係「行車速度超過規定之最高速限」之違章
      行為，依照道路交通管理處罰條例第7 條之2 第1 項第7 
      款及第2 項第9 款之規定，本件是可以用「固定式」或「
      非固定」科學儀器採證後，逕行舉發之類型。
    ⒊原告對於超速的部分無意見，惟爭執「警52」樣式不同有
      違比例原則。然查：
　　　⑴、道路交通標誌標線號誌設置規則第55條之2 業經修改
          並於107 年1 月1 日施行，是測速取締標誌「警52」
          業自107 年1 月1 日施行迄今已有三年多，理應為公
          眾所週知，倘若仍有駕駛車輛之民眾不認得照相機圖
          片的「警52」標誌，應是該民眾要自我加強交通法規
          常識後再上路，並無須攀比與此處無關之比例原則。
　　　⑵、而觀諸卷內關於本件「警52」標誌照片(見本院卷第41
          頁)，可知現場狀況路況開闊，「警52」標誌並無任
          何遮蔽，能夠被行經該處之用路人不費力地清楚辨識
          ，完全可以達成事先提醒用路人注意速度、前方有違
          規取締之功能，加以本件移動式雷達測速儀擺放之距
          離亦合乎規定(距離157.6公尺)，是本件之取締自屬
          合法有據。
    ⒋末關於原告稱：事先於2022.02.03 14：06分時予以採測至
      14：25：30再拍照後車廂牌照號碼，外加手動測速資料云
      云，而質疑取締照片造假部分：
　　　⑴、2022.02.03 14：06分之照片(見本院卷第41頁)，僅係
          用於證明該處在原告經過前，就已有固定式之「警52
          」標誌而已，並不是用來證明原告超速所用，原告因
          此認為警方造假，實屬誤會。警方並無從得知究竟「
          有誰」、會在「何時」超速，所以不可能一直在那邊
          拍照現場照片，一定是在取締勤務的最一開始就先拍
          好，然後就定位架好測速儀後開始取締勤務，該時段
          所有經過且超速的車輛，都會使用同一批勤務開始時
          拍的照片來證明此時段的取締均為合法(有清晰無遮
          蔽之「警52」標誌及距離合法距離之測速儀)；倘若
          於勤務結束後才拍攝照片，反而無法證明取締當下是
          否已合乎規定，所以要在勤務開始前拍照，這是邏輯
          上理所當然之事，會距離19分鐘，僅是湊巧原告在拍
          好該等現場照片拍攝完畢後的19分鐘時違規，若原告
          早一點違規，相距時間就短一點，原告若晚一點違規
          ，相距時間就更長一點，與造假無關。而真正用以證
          明原告超速的照片，是與測速儀連動自動拍照之本院
          卷第40頁照片，而非前開現場照片(更何況該現場照
          片上根本沒有原告的車輛，更加可見該照片僅是用以
          顯示取締現場之狀態而已)，故原告上開主張是原告
          個人的誤會，並非員警作假，每張照片都是真的，只
          是用途不同，而原告誤認其用途而已。
　　　⑵、再者，超速取締僅需有清晰無遮蔽之「警52」標誌及
          距離合法距離之測速儀即可，並無須攔停駕駛人(除
          非追車否則也無從攔停)，故在有清晰無遮蔽之「警5
          2」標誌及距離合法距離之測速儀均具備之情況下，
          超速取締即屬合法，並無須牽扯員警服裝儀容，附此
          敘明。
    ⒌從而，舉發單位舉發原告上開違規，被告進而對原告作成
      原處分之裁罰，並無違法之處。
七、綜上所述，原告駕駛系爭車輛於前揭時、地，確有「限速50
    公里、經測速時速72公里，超速22公里」之違規行為，被告
    依道路交通管理處罰條例第40條、第63條第1項第1款暨違反
    道路交通管理事件統一裁罰基準表第40條（駕駛人行車速度
    ，超過規定之最高時速逾20公里至40公里以內，汽車違規，
    期限內繳納或到案聽候裁決者）裁處原告罰鍰1,800元，並
    記違規點數1點，核無違誤。原告猶執前詞請求撤銷原處分
    ，為無理由，應予駁回。
八、本件判決基礎已臻明確，兩造其餘之攻擊防禦方法及訴訟資
    料經本院斟酌後，核與判決不生影響，無一一論述之必要，
    併予敘明。
九、本件第一審裁判費為300 元，應由原告負擔，爰確定第一審
    訴訟費用額如主文第2 項所示。
據上論結，本件原告之訴為無理由，依行政訴訟法第237 條之7
、第237 條之8 第1 項、第98條第1 項前段，判決如主文。
中　　華　　民　　國　　111 　年　　10　　月　　5 　　日
　　　　　　　　　行政訴訟庭  法　官　薛侑倫
以上為正本，係照原本作成。
如不服本判決，應於判決送達後20日內，向本院提出上訴狀並表
明上訴理由（原判決所違背之法令及其具體內容或依訴訟資料可
認為原判決有違背法令之具體事實），其未載明上訴理由者，應
於提出上訴後20日內向本院補提理由書（上訴狀及上訴理由書均
須按他造人數附繕本，如未按期補提上訴理由書，則逕予駁回上
訴），並應繳納上訴裁判費新臺幣750元。
中　　華　　民　　國　　111 　年　　10　　月　　5 　　日
                              書記官  沈詩雅